---
title: "Análise da pesquisa sobre Teste Comportamental Automatizado de Motores de Refatoração"
author: "Arthur Felipe Thamay"
date: "05/07/2020"
output:
  html_document:
    theme: readable
    df_print: paged
    toc: yes
    code_folding: "hide"
---

```{r echo=FALSE, message=FALSE, warning=FALSE}
library(tidyverse)
library(here)
library(lubridate)
library(ggbeeswarm)
library(ggridges)
library(ggplot2)
library(scales)
library(readr)
library(dplyr)
library(tidyr)
library(gridExtra)
library(DT)
source(here::here("code/lib.R"))
knitr::opts_chunk$set(echo=FALSE)
theme_set(theme_bw())

```

## Entendendo os dados

Este projeto é uma replicação parcial do experimento ["Automated Behavioral Testing of Refactoring Engines"](http://www.dsc.ufcg.edu.br/~spg/uploads/tse12.pdf) de 
Soares, Gheyi e Massoni (2013), onde apresenta uma técnica para testar os mecanismos de refatoração Java, automatizando a geração de entrada de teste usando um gerador de programa Java que gera exaustivamente programas para um determinado escopo de declarações.

Inicialmente é necessário ter o conhecimento do que é refatoração. Este por sua vez é uma transformação que preserva o comportamento externo de um programa e melhora sua qualidade interna. Cada refatoração pode conter uma série de pré-condições para garantir sua preservação comportamental. Geralmente, erros de compilação e alterações comportamentais são evitados utilizando pré-condições determinadas para cada transformação de refatoração. No entanto, definir formalmente essas pré-condições e transferi-las para verificações de programas é uma tarefa bastante complexa.

Para a replicação, foi utilizado a aplicação plugin para o Eclipse RefactoringTestPluginASM, onde o mesmo foi atualizado para a versão mais nova do Java (JDK 1.8). As bibliotecas do JDT core também foi atualizada para a v3.21.0. de 2020-03-04 e a JDT UI para v3.10.400 de 2020-02-15, para que a aplicação pudesse ser compilada e executado na versão mais atual, para assim verificar os bugs ainda existentes. Após isso, o JDOLLY será utilizado para gerar programas Java exaustivamente, para que seja aplicado a refatoração selecionada. Ao término da geração, serão mensurados os bugs de compilação gerados, as falhas e o tempo de geração de cada refatoração. Com a reprodução do experimento na nova versão do Java e das bibliotecas do Eclipse, poderemos avaliar se os bugs anteriormente relatados a comunidade de desenvolvedores da ferramenta, foram solucionados.

```{r, echo=TRUE}
dados = read_projectdata()

glimpse(dados)
```

Os dados obtidos foram:
Refatoracao - Métodos de refatoramento utilizados.
Quantidade - Quantidade de programas testes gerados.
Programas_compilaveis_% - Quantidade em porcentagem de programas que foram compilados.
Tempo_de_execucao_hr - Tempo total de execução em horas.
Falha - Quantidade de falhas encontradas nos testes.
Bugs - Quantidade de bugs encontrados na execução dos métodos.
Ano - Ano de execução do experimento.


# Visualização dos dados

Uma olhada rápida na distribuição dos dados.

```{r, echo=TRUE}
skimr::skim(dados)
```


### Sumário dos dados obtidos

Segue abaixo os dados sumarizados.

```{r, echo=TRUE}
summary(dados)
```

Tabela com o resumo dos dados.

```{r, echo=TRUE}
resumoDados <- dados %>% 
        summarise(Refatoracoes=length(Refatoracao), 
                  Quantidade=sum(Quantidade),
                  `Programas compilaveis %`=round(mean(`Programas compilaveis %`),2), 
                  'Tempo Execucao'=round(sum(`Tempo de execucao hr`),2),
                  Falha=round(sum(Falha),2),
                  Bugs=sum(Bugs))
resumoDados
```


Quantidade de dias para que fossem executados todos os métodos

```{r, echo=TRUE}
diasExecucao <- dados %>% 
        summarise('Tempo execucao em horas'=round(sum(`Tempo de execucao hr`),2)/24)
diasExecucao

```


### Entendo os dados

Foram gerados um total de 154.040 programas, no experimento atual, distribuídos em 10 refatorações do Eclipse JDT. As refatorações utilizadas foram: AddParameter, EncapsulateField, MoveMethod, PullUpField, PullUpMethod, PushDownField, PushDownMethod, RenameField, RenameMethod e RenameType. 
Em geral, a amostra será relativamente pequena. É definida como probabilística e aleatória. A seleção inicial demonstra que a amostragem é em grupo.

Vamos visualizar a comparação entre a quantidade de programas gerados em relação a cada refatoramento.


```{r, echo=TRUE}
# Gráfico de barras da quantidade de programas gerados por cada refatoramento
dados %>% 
    ggplot() + 
    geom_bar(mapping = aes(
        x = Refatoracao, 
        y = Quantidade), 
        stat = "identity", 
            colour = "black", 
            fill = "#5358c2") +
    labs(title = "Quantidade de programas gerados para cada refatoramento", 
       subtitle = "Ano do experimento - 2020",
       x = "Refatoracao", 
         y = "Quantidade") +
  theme(axis.text.x = element_text(angle = 65, hjust = 1))
```


```{r, echo=TRUE}
# Gráfico de barras da quantidade de Programas Compilaveis % por cada refatoramento
dados %>% 
    ggplot() + 
    geom_bar(mapping = aes(
        x = Refatoracao, 
        y = `Programas compilaveis %`), 
        stat = "identity", 
            colour = "black", 
            fill = "#53c2be") +
    labs(title = "Quantidade de Programas Compilaveis % por cada refatoramento", 
       subtitle = "Ano do experimento - 2020",
       x = "Refatoracao", 
         y = "Programas compilaveis %")+
  theme(axis.text.x = element_text(angle = 65, hjust = 1))
```


```{r, echo=TRUE}
# Gráfico de barras da quantidade de tempo para cada refatoramento
dados %>% 
    ggplot() + 
    geom_bar(mapping = aes(
        x = Refatoracao, 
        y = `Tempo de execucao hr`), 
        stat = "identity", 
            colour = "black", 
            fill = "#ac53c2") +
    labs(title = "Quantidade de tempo para cada refatoramento", 
       subtitle = "Ano do experimento - 2020",
       x = "Refatoracao", 
         y = "Tempo de execucao hr")+
  theme(axis.text.x = element_text(angle = 65, hjust = 1))
```

```{r, echo=TRUE}
# Gráfico de barras da quantidade de falhas por cada refatoramento
dados %>% 
    ggplot() + 
    geom_bar(mapping = aes(
        x = Refatoracao, 
        y = Falha), 
        stat = "identity", 
            colour = "black", 
            fill = "#53c265") +
    labs(title = "Quantidade de falhas por cada refatoramento", 
       subtitle = "Ano do experimento - 2020",
       x = "Refatoracao", 
         y = "Falha")+
  theme(axis.text.x = element_text(angle = 65, hjust = 1))
```


```{r, echo=TRUE}
# Gráfico de barras da quantidade de bugs por cada refatoramento
dados %>% 
    ggplot() + 
    geom_bar(mapping = aes(
        x = Refatoracao, 
        y = Bugs), 
        stat = "identity", 
            colour = "black", 
            fill = "#bec253") +
    labs(title = "Quantidade de bugs por cada refatoramento", 
       x = "Refatoracao", 
         y = "Bugs")+
  theme(axis.text.x = element_text(angle = 65, hjust = 1))
```

# Comparação dos dados obtidos anteriormente


```{r, echo=TRUE}
dados2 = read_projectdata2()

glimpse(dados2)
```


```{r}
# Resumo dos dados
resumoDados2 <- dados2 %>% 
        filter(Ano==2013) %>% 
        summarise(Refatoracoes=length(Refatoracao), 
                  Quantidade=sum(Quantidade),
                  `Programas compilaveis %`=round(mean(`Programas compilaveis %`),2), 
                  'Tempo Execucao'=round(sum(`Tempo de execucao hr`),2),
                  Falha=round(sum(Falha),2),
                  Bugs=sum(Bugs))
resumoDados2
resumoDados

mediaBugs <- dados2 %>% 
    group_by(Ano) %>% 
        summarise(Media=round(mean(Bugs),2),
        D_Padrao=round(sd(Bugs),2), Max=round(max(Bugs),2), Min=round(min(Bugs),2),
        Mediana=round(median(Bugs),2))
mediaBugs

mediaFalhas <- dados2 %>% 
    group_by(Ano) %>% 
        summarise(Media=round(mean(Falha),2),
        D_Padrao=round(sd(Falha),2), Max=round(max(Falha),2), Min=round(min(Falha),2),
        Mediana=round(median(Falha),2))
mediaFalhas
```


A partir da análise dos dados obtidos no experimento anterior, temos uma média de 1,6 bugs. O desvio padrão associado a estes dados é de 0,7, indicando que os valores estão próximos à média. Como o número de bugs assume valores inteiros, é um indicativo de que a maioria dos refatoramentos tem entre 1 e 2 bugs, corroborando com os valores observados na amostra do experimento. 
Da mesma forma, o experimento atual, assume um valor médio para bugs de 0,9 bugs, com desvio padrão de 0,32, um valor muito baixo. O indicativo é que o número de bugs encontra-se entre 0 e 1, onde a maioria dos refatoramentos possui 1 bug e uma minoria pequena não possui bugs. 
Os valores de máximo e mínimo associados para cada experimento confirmam essa análise.

Para os dados obtidos de falhas no experimento anterior, temos uma média de 613,4. O desvio padrão associado a estes dados é de 528,67, indicando que um grande número de amostras pode assumir valores distantes à média. Apesar do número de falhas assumir valores inteiros, com o desvio padrão muito alto, não há como estimar onde se encontram a maioria dos dados, podendo assumir valores aleatoriamente entre 48 (mínimo) e 1663 (máximo). 
Da mesma forma, o experimento atual, assume um valor médio para falhas de 613,4, com desvio padrão de 518,68, consideravelmente alto. O indicativo é que o número de falhas perpassa arbitrariamente por todo o intervalo entre 0 (mínimo) e 1468 (máximo).


```{r, echo=TRUE}
# Gráfico comparativo da quantidade de programas gerados por cada refatoramento
dados2 %>% 
    ggplot(aes(x = Refatoracao, 
               y = Quantidade, 
               fill = factor(Ano))) +
    geom_col(position = "dodge", 
               colour="black") +
        labs(title = "Quantidade de programas gerados para cada refatoramento",
            x = "Refatoracao", 
            y = "Quantidade") +
        theme(axis.text.x = element_text(angle = 65, hjust = 1)) +
    guides(fill=guide_legend(title="Ano"))

# Gráfico comparativo da quantidade de falhas por cada refatoramento
dados2 %>% 
    ggplot(aes(x = Refatoracao, 
               y = Falha, 
               fill = factor(Ano))) +
    geom_col(position = "dodge", 
               colour="black") +
        labs(title = "Quantidade de falhas por cada refatoramento",
            x = "Refatoracao", 
            y = "Quantidade") +
        theme(axis.text.x = element_text(angle = 65, hjust = 1)) +
    guides(fill=guide_legend(title="Ano"))

# Gráfico comparativo da quantidade de bugs por cada refatoramento
dados2 %>% 
    ggplot(aes(x = Refatoracao, 
               y = Bugs, 
               fill = factor(Ano))) +
    geom_col(position = "dodge", 
               colour="black") +
        labs(title = "Quantidade de bugs por cada refatoramento",
            x = "Refatoracao", 
            y = "Quantidade") +
        theme(axis.text.x = element_text(angle = 65, hjust = 1)) +
    guides(fill=guide_legend(title="Ano"))
```

# Examinando a correlação
```{r, echo=TRUE}
falhaDados1 <- dados %>% 
        filter(Ano==2020) %>% 
        summarise(dados = Falha)

bugsDados1 <- dados %>% 
        filter(Ano==2020) %>% 
        summarise(bugs = Bugs)

tempoDados1 <- dados %>% 
        filter(Ano==2020) %>% 
        summarise(tempo = `Tempo de execucao hr`)

falhaDados2 <- dados2 %>% 
        filter(Ano==2013) %>% 
        summarise(falha = Falha)

bugsDados2 <- dados2 %>% 
        filter(Ano==2013) %>% 
        summarise(bugs = Bugs)

tempoDados2 <- dados2 %>% 
        filter(Ano==2013) %>% 
        summarise(tempo = `Tempo de execucao hr`)

corFalha <- cor(falhaDados1, falhaDados2, method = "pearson")
corBugs <- cor(bugsDados1, bugsDados2, method = "pearson")
corTempo <- cor(tempoDados1, tempoDados2, method = "pearson")

data.frame(corFalha,corBugs,corTempo)


# Gráfico correlação Falha
dados %>% 
  filter(!is.na(Falha)) %>%
ggplot(aes(x = unlist(falhaDados1), y = unlist(falhaDados2))) + 
  geom_smooth(formula = y ~ x, color = "red", se = FALSE, method = "lm") +
    geom_jitter() +
  labs(x = "Falhas experimento 1", 
       y = "Falhas experimento 2",
       title = "Relação entre falhas encontradas nos experimentos")

# Gráfico correlação Bugs
dados %>% 
  filter(!is.na(Bugs)) %>%
ggplot(aes(x = unlist(bugsDados1), y = unlist(bugsDados2))) + 
  geom_smooth(formula = y ~ x, color = "red", se = FALSE, method = "lm") +
    geom_jitter() +
  labs(x = "Bugs experimento 1", 
       y = "Bugs experimento 2",
       title = "Relação entre bugs encontrados nos experimentos")

# Gráfico correlação Tempo
dados %>% 
  filter(!is.na(`Tempo de execucao hr`)) %>%
ggplot(aes(x = unlist(tempoDados1), y = unlist(tempoDados2))) + 
  geom_smooth(formula = y ~ x, color = "red", se = FALSE, method = "lm") +
    geom_jitter() +
  labs(x = "Tempo experimento 1", 
       y = "Tempo experimento 2",
       title = "Relação entre tempo de execução entre os experimentos")
```


A partir dos dados obtidos atualmente, em relação ao anterior, foi gerada a correlação pelo coeficiente de Pearson. É visto que o coeficiente de Pearson é utilizado para dados normais e uma relação que parece linear. Com isso, obtivemos os resultados para falha, bugs e tempo, respectivamente: 0.8020524,	-0.7035265 e 0.5264239. Observamos que "falha" descreve uma correlação forte, com sinal positivo, indicando que as duas variáveis (falhas em 2013 e falhas em 2020) moveram-se juntas, com alterações de variação semelhantes. "Bugs" descreve uma correlação forte com sinal negativo, indicando que as duas variáveis (falhas em 2013 e falhas em 2020) movem-se em direções opostas. A correlação entre as variáveis "tempo" (tempo em 2013 e tempo em 2020), assume um valor moderado, com sinal também positivo.
